臺灣臺中地方法院民事判決　九十一年度婚字第四六二號
　　原　　　告　　丙○○
　　複　代理人　　乙○○
　　　　　　　　　丁○○
　　被　　　告　　甲○○
右當事人間請求離婚事件，本院判決如左：
    主　　文
准原告與被告離婚。
訴訟費用由被告負擔。
    事　　實
甲、原告方面：
  一、聲明：如主文所示。
  二、陳述：
  （一）兩造於民國九十年十月十五日在鈞院公證處公證結婚，詎婚後被告即暴露其
        劣質本性，非惟不事生產，遊手好閒，甚至鎮日流連娛樂場所，耽溺於賭博
        性電動玩具，每每向原告索取金錢花用不足，即藉故對原告拳腳相向，原告
        本為珍惜彼此之間得來不易之感情及婚姻而百般隱忍，以期被告能回心轉意
        愛惜原告，然被告不僅未思改進其賭博習性，更未收斂其家庭暴力之惡習，
        且有趨日嚴重之傾向，竟於九十一年二月六日晚間在先前兩造共同生活住處
        即台中市○○路○段八號一一樓之一二，對原告施以暴力，致原告受有輕微
        腦震盪、面部、鼻部、左前臂、下頷及左大腿瘀傷並引發腹、背疼痛，嗣經
        台中市警察局第六分局受理調查紀錄，另於同年三月二十三日晚間十八時許
        ，被告又在兩造現住所即台中市○○路三０七之八號三樓之五，以手毆打並
        以腳踢傷原告，致原告嘴角瘀青及腹部內傷等，嗣經台中市警察局第一分局
        受理調查後，原告乃隨友人即訴外人盧慧文返家暫住其家中，惟於隔日即三
        月二十四日凌晨三時許，原告以被告應已入睡無再遭打傷之虞，故而獨自返
        回家中收拾個人衣物，以備暫時外宿之需。詎料，原告一踏入家門即遭被告
        猛力毆打，幸經盧慧文夫妻二人即時趕到並報警處理後，始將原告救出，惟
        原告業已傷痕累累，原告至此心痛欲絕，實不得已遂向台中市警察局第一分
        局提出告訴，並聲請核發民事保護令。被告性情乖張，素有施用家庭暴力之
        惡習，其種種暴力行徑已令原告之精神痛苦不已，而原告對於被告之婚姻情
        感亦消磨殆盡，自屬不堪同居之虐待，爰依民法第一千零五十二條第一項第
        三款請求判決離婚。
  （二）被告對原告充滿懷疑與不信任，不但對原告已向警局備案之皮包遺失事件產
        生懷疑，甚至懷疑原告與友人盧慧文之夫有不正常關係，足見兩造夫妻間應
        有之互信、互諒關係已蕩然無存，再者，被告對待兩造之婚姻態度上，完全
        不思自省，亦不與原告溝通協調，只會以暴力、拳頭解決心中之疑慮與不快
        ，不曾愛護原告，不顧慮原告身心遭其毆打所受之痛苦，不但欠缺溝通能力
        ，亦毫無誠意與原告理性解決婚姻生活上之問題，顯見兩造婚姻誠摯信賴基
        礎已嚴重動搖，在情愛已失之情況下，若強求其維持婚姻，僅係造成貌合神
        離婚姻假相，徒增兩造精神痛苦，顯有難以繼續維持婚姻之客觀事實，屬難
        以維持婚姻之重大事由，且可歸責於被告，併依民法第一千零五十二條第二
        項請求判決離婚。
  （三）對被告抗辯之陳述：
      １、婚前原告即告知被告其已生育一讀小學之孩子，未曾隱瞞，惟被告表示願
          將該孩子視如己出，並要求原告與其結婚，共創未來。
      ２、九十一年三月二十三日，係因被告再度向原告要錢，惟因是日原告皮包遺
          失在計程車上，致無法給付被告金錢索求，而被告竟懷疑原告說謊，而將
          原告打傷。且被告打傷原告之景況，甚為強勢兇狠，原告根本無力反擊，
          如何打傷被告？被告誣指原告以衣架打傷被告云云，並對原告提起傷害告
          訴一節，業經臺灣臺中地方法院檢察署檢察官處分不起訴在案。
  三、證據：提出戶籍謄本二件、結婚公證書影本一件、診斷證明書五份、台中市警
      　　　察局第六分局受（處）理家庭暴力案件調查紀錄（通報）表影本暨現場
      　　　報告表影本各一件、台中市警察局第一分局受（處）理家庭暴力案件調
   　　　　 查紀錄（通報）表影本二件、照片八張、台中市警察局第一分局公益派
            出所受理各類案件紀錄表影本一件、臺灣臺中地方法院檢察署檢察官九
            十一年度偵字第三０五四、五八五九、九一五一、一０四五六號起訴書
            影本一件、臺灣臺中地方法院檢察署檢察官九十一年度偵字第五八五九
            、一四五七七號不起訴處分書影本一件，並聲請訊問證人盧慧文、陳曼
            萍、陳詹月枝。
乙、被告方面：
  被告未於最後言詞辯論期日到場，據其以前到場及提出書狀所為之聲明、陳述為：
  一、聲明：同意與原告離婚。
  二、陳述：
  （一）兩造於九十年九月認識後，至同年十月十五日即由原告提議而結婚，因被告
        未曾結過婚，乃不敢告訴家人，且婚後原告始告知其有一個讀小學之兒子尚
        需扶養，使被告有受欺騙之感覺，且婚後被告並無流連娛樂場所，更無沈迷
        於賭博性電動玩具。
  （二）九十一年三月二十三日係因原告遺失皮包一事，兩造發生爭吵，原告先是摔
        東西，並持衣架打被告頭部，被告只得以手回擋，不意原告仍無停止之跡象
        ，致被告手部均遭原告打腫，被告為保護自己不得已始搶原告手中之衣架，
        兩造遂互毆，故被告係出於自衛才打原告，再者當晚，於台中市警察局第一
        分局公益派出所證人盧慧文之男友林善義又在警局打傷被告，事後原告之姊
        姊亦打電話給被告母親，表示原告將教唆別人對被告不利。
    理　　由
一、被告經合法通知，未於最後言詞辯論期日到場，核無民事訴訟法第三百八十六條
    各款所列情形，爰准依原告之聲請，由其一造辯論而為判決。
二、原告主張兩造於九十年十月十五日公證結婚，婚後被告遊手好閒，每每向原告索
    取金錢花用不足，即藉故對原告拳腳相向，於九十一年二月六日晚間在住處對原
    告施以暴力，致原告受有輕微腦震盪、面部、鼻部、左前臂、下頷及左大腿瘀傷
    並引發腹、背疼痛，復於同年三月二十三日晚間十八時許，以手毆打並以腳踢傷
    原告，致原告嘴角瘀青及腹部內傷，於隔日即三月二十四日凌晨三時許，又再毆
    打原告，致原告受有左食指骨折、顏面多處瘀青及口腔內撕裂傷、頭皮血腫、胸
    臂挫傷、雙上肢及右下肢體多處瘀青，由被告種種暴力行徑已令原告之精神痛苦
    不已，自屬不堪同居之虐待，且兩造婚姻誠摯信賴基礎已嚴重動搖，屬難以維持
    婚姻之重大事由，且可歸責於被告，爰依民法第一千零五十二條第一項第三款及
    同條第二項請求判決離婚等語；被告則否認遊手好閒及向原告索錢花用，並以九
    十一年三月二十三日係原告先持衣架毆打被告，被告為防衛自己始與原告互毆等
    語，資為抗辯。
三、查兩造係夫妻，婚姻關係現仍存續中之事實，為兩造所不爭，並據原告提出結婚
    公證書影本一件為證，堪信為真實。
四、查原告主張被告先於九十一年二月六日晚間在住處毆打原告，致原告受有輕微腦
    震盪、面部、鼻部、左前臂及下頷瘀傷並引發腹、背疼痛，復於同年三月二十三
    日晚間十八時許及翌（二十四）日凌晨三時許再度毆打原告，致原告受有左食指
    骨折、顏面多處瘀青及口腔內撕裂傷、頭皮血腫、胸臂挫傷、雙上肢及右下肢體
    多處瘀青等事實，業據其提出診斷證明書二份、台中市警察局第六分局受（處）
    理家庭暴力案件調查紀錄（通報）表影本暨現場報告表影本各一件、台中市警察
    局第一分局受（處）理家庭暴力案件調查紀錄（通報）表影本二件及照片六張為
    證，並經證人陳曼萍即原告之姐姐到庭證稱：「九十一年二月六日原告的朋友告
    訴我說，兩造可能發生什麼事，叫我趕去原告家，我被鎖在門外，我聽到原告的
    哭聲，我叫被告開門，但被告仍不開門，我就報警，等警察來後，被告仍未開門
    ，警員就破門而入，警員進去後把被告制伏後帶回甘肅路的派出所作筆錄。我有
    質疑被告為什麼打原告，被告只會說對不起。我陪原告到澄清醫院驗傷。當時只
    有原告跟被告在家。」等語，及證人盧慧文到庭具結證稱：「九十一年三月二十
    三日原告下午六點多打電話給我，我就請原告到我家來，我陪同原告到派出所報
    案後，並去林新醫院驗傷；隔日凌晨一點多原告外出散心，二點多時我和我先生
    到原告家，我們在門口聽到毆打聲，我們就下樓報案，等警察來後，我們就按鈴
    ，原告來開門，開門時被告拉著原告，且把原告壓在地上，現場凌亂，警員就將
    被告帶到警局，之後我們就一起到派出所作筆錄。之後我也陪原告到澄清醫院驗
    傷」等語，而被告雖不爭執於九十一年三月二十三日與原告發生爭執，並毆打原
    告，惟辯稱係為防衛自己始與原告互毆云云，然為原告所否認，且衡量原告所受
    上述傷害之部位及傷勢，顯非被告為阻止原告行為所致之傷害，足認被告確有出
    手毆打原告，並致其受有上揭傷勢，故被告之行為，既非屬單純為排除對方現在
    不法之侵害，始加以還擊，是亦無從依正當防衛之規定，排除其傷害行為之違法
    性。再者，被告上開傷害原告之行為，於原告提出傷害告訴後，業經臺灣臺中地
    方法院檢察署檢察官起訴在案，而被告告訴原告傷害部分，則為該署檢察官不起
    訴處分在案，均有起訴書影本及不起訴處分書影本各一件在卷可稽，是被告抗辯
    係為防衛自己始毆打原告云云，非屬可採，原告主張上開其遭被告毆打傷害之事
    實，自堪信為真實。
五、按夫妻一方受他方不堪同居之虐待者，得向法院請求離婚，民法第一千零五十二
    條第一項第三款定有明文，而所謂不堪同居之虐待，係指予以身體上或精神上不
    可忍受之痛苦，致不堪繼續同居者而言（最高法院三十年度上字第六七八號、三
    十四年度上字第三九六八號判例參照）。又維護人格尊嚴與確保人身安全，為我
    國憲法保障人民自由權利之基本理念。增進夫妻情感之和諧，防止家庭暴力之發
    生，以保護婚姻制度，亦為社會大眾所期待。婚姻係以夫妻之共同生活為目的，
    配偶應互相協力保持其共同生活之圓滿、安全及幸福，因而夫妻應互相尊重以增
    進情感之和諧，防止家庭暴力之發生，此為維繫婚姻所必要。故夫妻一方之行為
    ，凡有礙於他方配偶之人格尊嚴與人身安全（含肉體與精神上之痛苦），致夫妻
    無法繼續共同生活者，均應認符合民法第一千零五十二條第一項第三款規定「受
    他方不堪同居之虐待」（最高法院八十五年度台上字第五五一號判決參照）。是
    於具體事件，須衡量夫妻之一方受他方虐待所受侵害之嚴重性，是否已危及婚姻
    關係之維繫以為斷，受他方虐待已逾越夫妻通常所能忍受之程度而有侵害人格尊
    嚴與人身安全者，即屬受不堪同居之虐待（司法院大法官會議釋字第三七二號解
    釋意旨參照）。經查兩造係因家庭生活細故而爭吵，而被告於九十一年二月六日
    毆打原告，致原告受有輕微腦震盪、面部、鼻部、左前臂及下頷瘀傷並引發腹、
    背疼痛後，復於同年三月二十三日晚間十八時許及翌（二十四）日凌晨三時許再
    度毆打原告，又使原告受有左食指骨折、顏面多處瘀青及口腔內撕裂傷、頭皮血
    腫、胸臂挫傷、雙上肢及右下肢體多處瘀青等傷害，已如前述，由其傷害之部位
    及傷勢，似非因單純家庭細故爭吵所能造成，且其傷非輕，被告下手甚重，顯已
    侵害原告之人格尊嚴及人身安全，又被告動輒以暴力方式處理兩造生活上之爭執
    及發洩其不滿之情緒，已造成原告身體上及精神上不可忍受之痛苦，並危及婚姻
    關係之維繫，依前揭說明，足認被告之行為，已使原告達受不堪同居虐待之程度
    ，堪予認定。從而，原告依據民法第一千零五十二條第一項第三款規定，訴請判
    決離婚，洵屬正當，應予淮許。又離婚之訴為形成之訴，訴訟標的依通說為形成
    權即離婚事由之存否，於同一當事人主張多項離婚原因時，如法院認其中一項為
    有理由，對於當事人之其他主張即無須審酌。本件原主張離婚之原因雖有民法第
    一千零五十二條第一項第三款不堪同居虐待及同條第二項其他重大事由，惟本院
    既已依民法第一千零五十二條第一項第三款規定准予兩造離婚，則對於原告之其
    他主張，自無審究之必要，附此敘明。
六、本件事證已臻明確，兩造其餘攻擊防禦方法及舉證，核與本件判決結果不生影響
    ，無一一審究之必要，併此敘明。
七、據上論結，本件原告之訴為有理由，並依民事訴訟法第三百八十五條第一項前段
    、第七十八條，判決如主文。
中　　　華　　　民　　　國　　九十一　　年　　　九 　　月　　　十八　　日
                              臺灣臺中地方法院家事法庭
~B法　　　官　楊國精
右為正本係照原本作成
如對本判決上訴，須於判決送達後二十日內，向本院提出上訴狀，同時表明上訴理由
。
中　　　華　　　民　　　國　　九十一　　年　　　九　　　月　　 十九　　 日
~B法院書記官　洪明霞
